# 请教陈版和各位大侠，关于同一控制下购买不构成业务的企业合并

提问人：zxxiao2007 时间：2017-10-13 16:29:14
在合并层面，有何特殊处理？如，某企业取得同一控制下的A公司100%股权，A公司账面仅有一块土地，属于不构成业务的企业合并。按准则单户报表按支付价款记长期投资。在合并层面如正常 的同一控制下合并处理。请问单户表处理原理是什么？不构成业务的合并算合并么？为何长期股权投资不按账面净资产*持股比例处理？ 谢谢！

回答人：chenyiwei
会计上的企业合并的特征之一是“取得对业务的控制权”。所以被购买方不构成业务的情形，不能按企业合并来处理，而不论该交易是否发生在同一控制下。 根据准则讲解（ 2010 ）P309：“如果一个企业取得了对另一个或多个企业的控制权，而被购买方（或被合并方）并不构成业务，则该交易或事项不形成企业合并。企业取得了不形成业务的一组资产或是净资产时，应将购买成本按购买日所取得各项可辩认资产、负债的相对公允价值基础进行分配，不按照企业合并准则进行处理。”这一原则同样适用于同一控制下不构成业务的资产购买。但是，在同一控制下发生此类交易时，应特别关注交易的公允性，例如收购价款与土地的公允价值是否存在重大差异。如果交易价格不公允的，则首先应将交易价格和公允价值之间的差额按权益性交易原则调整权益，对公允的交易对价部分按上述原则处理。

提问人：zxxiao2007 时间：2017-10-16 10:16:21
我是否可以理解：如果不构成业务的企业合并仅对长期股权投资的初始计量相关，与合并范围无直接关系。若判断对被投资单位有控制权，不管是否构成业务，也可以纳入合并范围？

回答人：chenyiwei
是。但被收购方的资产、负债在合并报表层面的计量基础有重大差异。

提问人：ken_dream 时间：2019-06-03 14:35:59
请教陈版。 假设自然人甲100%持股A、B两家公司，A公司100%持股C公司。 C公司从事生产加工行业；历史原因，C公司经营使用的一部分厂房和办公楼挂在A公司名下，A公司主要业务是将厂房、办公楼以租赁的名义供C公司使用，基本无其他业务。 B公司是为了享受一部分政策优惠在当地保税区设立的公司，B公司为C公司采购部分原材料，B公司无实际对外的经营业务。 现在，实际控制人拟将C做IPO，公司为了理清资产权属和消化关联交易，计划由C公司吸收合并A公司（收回厂房土地等资产）、C公司合并B公司（合并层面消化以往的关联交易）。上述重组交易，按照账面净资产定价。 在上述股权重组过程中，有以下问题： 1 、收购A、B公司，是否构成业务合并？ 如上述背景，A公司的主要资产出租给上市主体C使用，他本质上没有别的业务；B公司为上市主体C采购部分原材料，看起来主要是走走发票，没有实际业务（从收入准则出发，我们判断B公司实际不承担主要责任，需要按净额法确认收入）。
从合并结果看，上市主体也没有增加“新的业务”或者扩大“业务范围”。
2 、如果A、B公司不构成业务，C在合并A时需要按照收购资产的逻辑对资产按照公允价值处理(预计B公司评估没有太大影响，这里主要讨论A公司）。这里有些奇怪，就是上述重组实际上是实际控制人在整合其掌控的资源，但是因为不能按同一控制企业合并处理，部分资产以公允价值体现（挂在A公司名下的土地、房产）、部分以历史成本体现（由C直接持有的土地、房产等），不具有可比性；而且，之前两年申报期的报表就不能按照同控合并的方法进行追溯调整，不能反应上市主体前两个申报期真实的资产状态和交易情况（关联交易没有抵消）。 这种情况下，难道需要编制模拟合并报表以提供可比的财务信息？
多谢陈版

回答人：chenyiwei
由于收购A、B是为了使C的资产完整，A和B的资产原本就是C业务的组成部分，故也可以接受按账面价值入账的处理。